【裁判字號】    96,聲,1961
【裁判日期】    970415
【裁判案由】    返還提存物
【裁判全文】
臺灣桃園地方法院民事裁定              96年度聲字第1961號
聲  請  人  渣打國際商業銀行股份有限公司
法定代理人  甲○○
相  對  人  乙○○
            丙○
            年年春製鋼工業股份有限公司
兼上列一人
法定代理人  楊曜甄原名徐楊盆.
上列當事人間聲請返還提存物事件，本院裁定如下：
    主  文
聲請駁回。
聲請程序費用由聲請人負擔。
    理  由
一、聲請人原名新竹區中小企業銀行股份有限公司，於民國88年
    4 月20日起更名為新竹國際商業銀行股份有限公司，再於96
    年7 月2 日起更名為渣打國際商業銀行股份有限公司，有其
    提出行政院金融監督管理委員會96年6 月1 日金管銀(四)字第
    09600223980 號函、財政部88年1 月30日台財融第88028823
    號函及經濟部87年10月19日經（087） 商字第087132630 號
    函等影本各1 件在卷可稽，合先敘明。
二、聲請意旨略以：聲請人因與相對人間請求清償借款及連帶保
    證債務事件，前經本院裁定准其供擔保後得為假扣押，嗣其
    依法向本院提存中央政府建設公債84年度甲類第1 期債票面
    額合計為新台幣160 萬元之擔保後，聲請本院假扣押執行相
    對人之財產，嗣經本院裁定准其變換提存物，而變換提存物
    為同面額之92年度甲類第4 期中央政府建設公債登錄債券在
    案。茲因上開假扣押執行標的業經拍定，聲請人亦已聲請撤
    銷前開假扣押裁定確定，訴訟程序已終結。嗣聲請人並聲請
    本院限期通知受擔保利益人即相對人行使權利而未行使，爰
    依法聲請返還提存物云云。並提出本院94年度存字第300 號
    提存書、85年度全一字第3725號假扣押裁定、95年度全聲字
    第280 號撤銷假扣押裁定、確定證明書、95年12月4 日桃院
    木民瑞95年度聲字第1873號函各1 件、戶籍謄本3 件及公司
    變更登記事項卡1 件（均為影本）為證。
三、按訴訟終結後，法院依供擔保人之聲請，通知受擔保利益人
    於一定期間內行使權利並向法院為行使權利之證明而未證明
    者，法院應依供擔保人之聲請，以裁定命返還其提存物，民
    事訴訟法第104 條第1 項第3 款後段定有明文。另依同法第
    106 條前段，前開規定，於其他依法令供訴訟上之擔保者準
    用之。又所謂訴訟終結，在因假扣押所供擔保之情形，因該
    擔保係為擔保受擔保利益人因不當假扣押所受損害而設。倘
    執行法院已依假扣押裁定債權人之聲請實施假扣押執行，債
    權人並已就假扣押所保全之請求提起本案訴訟，則在該本案
    訴訟終結前，受擔保利益人是否受有損害，尚未確定，在假
    扣押裁定撤銷及假扣押執行撤回前，受擔保利益人仍有可能
    繼續發生損害，其損害額亦尚未能確定，自不能強令受擔保
    利益人行使其權利。故在假扣押債權人已聲請假扣押執行，
    並已提起本案訴訟之情形下，債權人依民事訴訟法第106 條
    準用第104 條第1 項第3 款規定，聲請裁定返還提存物時，
    必待本案訴訟已終結，並已撤銷假扣押裁定及撤回假扣押執
    行，始得謂與該條款所定之「訴訟終結」相當（最高法院95
    年度台抗字第318 號裁定意旨參照）。惟若假扣押裁定依強
    制執行法第132 條第3 項規定，已不得再聲請執行者，則無
    再為撤銷之必要。
四、經查，聲請人主張其已依假扣押裁定供擔保聲請對相對人之
    財產實施假扣押執行，嗣又聲請變換提存物及撤銷假扣押裁
    定確定等情，業據本院依職權調閱本院85年度全字第3725號
    假扣押裁定、85年度存字第3482號擔保提存、85年度執全字
    第2731號假扣押執行、94年度取字第310 號取回提存物、94
    年度存字第300 號擔保提存及95年度全聲字第280 號撤銷假
    扣押裁定等卷證，查核屬實，堪信為真實。惟上開假扣押之
    執行標的因與本院另案假扣押之執行標的相同，故併入該案
    辦理，嗣經執行結果，僅有部分之執行標的業經拍定（並非
    全部，其執行結果詳如附表），且聲請人迄未撤回其假扣押
    執行之聲請，復經本院依職權調閱前開假扣押執行、本院85
    年度執全字第2066號假扣押執行、86年度執字第4909、5764
    號、87年度執字第3535、3579號及93年度執字第18560 號強
    制執行等卷證，核閱無訛，另兩造間本案訴訟雖經本院判決
    確定，然該確定判決所命相對人應連帶給付聲請人之金額低
    於聲請人聲請假扣押所主張之債權金額，有聲請人提出之本
    院86年度訴字第783 號判決及確定證明書附於上開86年度執
    字第4909號強制執行卷內可查（見該強制執行卷第176 頁以
    下），足見聲請人就其假扣押所保全之請求，並未獲得全部
    勝訴確定，尚難認相對人確無損害發生，是聲請人既未撤回
    其假扣押執行之聲請，揆諸前揭說明，本件自不得謂為訴訟
    終結，縱聲請人已聲請本院限期通知相對人如因聲請人上述
    假扣押之執行受有損害依法行使權利而未行使，聲請人亦不
    得據此聲請返還提存物。從而，本件聲請，顯與前揭法文所
    定之要件不符，應予駁回。
五、依民事訴訟法第第95條、第78條，裁定如主文。
中    華    民    國    97    年    4     月    15    日
                      民事第二庭  法  官  張金柱
以上正本證明與原本無異。
如不服本裁定，應於送達後10日內向本院提出抗告狀，並繳納抗
告費新台幣1,000 元。
中    華    民    國    97    年    4     月    15    日
                                  書記官  黃珮娟
┌─────────────────────────────────────────────────────┐
│附表：本院85年度執全字第2066號假扣押執行標的與本件（85年度執全字第2731號併入85年度執全字第2066號）有關部分│
├──┬────────────────────┬─────────────────────────────┤
│編號│執行標的                                │執行結果                                                  │
├──┼────────────────────┼─────────────────────────────┤
│1   │丙○所有桃園市○○段武陵小段120 地號土地│(一)見85執全2066案第14、15頁。                              │
│    │應有部分萬分之73及其上同小段2004建號建物│(二)新竹區中小企銀（山子頂分行）持本院85促16667 支付命令及確│
│    │所有權全部暨2068建號建物共同使用部分萬分│  證（非本件85執全2731假扣押之本案）聲請本院86執4909案調85│
│    │之72（桃園市○○路○ 段41巷5 之11號）    │  執全2066案執行拍賣左列不動產，另臺灣中小企銀聲請本院86執│
│    │                                        │  5764案就此部分併案辦理（見86執5764案第21頁），嗣經拍定並│
│    │                                        │  分配完畢（見86執4909案第63、113 、250 頁以下）。        │
├──┼────────────────────┼─────────────────────────────┤
│2   │徐楊盆所有桃園市○路段486 之33地號土地所│(一)見85執全2066案第18 、19頁。                             │
│    │有權全部及其上同上段10889 建號建物所有權│(二)臺灣土地銀行聲請本院87執3579案調85執全2066案執行拍賣左列│
│    │全部（桃園市○○○街26號）              │  不動產，嗣經其撤回執行，惟假扣押執行因未撤銷繼續查封（見│
│    │                                        │  87執3579案第6-7 、269 、294 頁以下）。                  │
├──┼────────────────────┼─────────────────────────────┤
│3   │乙○○所有桃園市○○○段258 之23地號土地│(一)見85執全2066案第20 、21頁。                             │
│    │應有部分5 分之1 及其上同段2134建號建物所│(二)臺灣中小企銀聲請本院86執5764案調85執全2066案執行拍賣左列│
│    │有權全部（桃園市○○街46巷1 弄10號5 樓）│  不動產，嗣經其撤回執行，惟假扣押執行因未撤銷繼續查封（見│
│    │                                        │  86執5764案第5 、130 頁以下）。                          │
│    │                                        │(三)臺灣土地銀行聲請本院87執3579案調85執全2066案執行拍賣左列│
│    │                                        │  不動產，嗣經其撤回執行，惟假扣押執行因未撤銷繼續查封（見│
│    │                                        │  87執3579案第6-7 、269 、294 頁以下）。                  │
├──┼────────────────────┼─────────────────────────────┤
│4   │丙○所有蘆竹鄉○○段441 、451 地號土地應│(一)見85執全2066案第22、23頁。                              │
│    │有部分各萬分之30及其上同段302 建號建物應│(二)臺灣中小企銀聲請本院：1.86執5764案調85執全2066案執行拍賣│
│    │有部分萬分之152 （蘆竹鄉○○街1 號2 樓）│  左列不動產，嗣經其撤回執行，惟假扣押執行因未撤銷繼續查封│
│    │                                        │  （見86執5764案第5 、130 頁以下）。2.93執18560 案調85執全│
│    │                                        │  2066案執行拍賣左列不動產，嗣因歷經3 次拍賣未拍定，並進行│
│    │                                        │  特別拍賣程序公告3 個月無人應買，視為撤回93執18560 案強制│
│    │                                        │  執行聲請，惟假扣押執行因未撤銷繼續查封（見93執18560 案第│
│    │                                        │  337 頁）。                                              │
├──┼────────────────────┼─────────────────────────────┤
│5   │徐楊盆所有蘆竹鄉○○段441 、451 地號土地│(一)見85執全2066案第22、23、111頁以下。                     │
│    │應有部分各萬分之45及其上同段302 建號建物│(二)臺灣土地銀行聲請本院87執3579案調85執全2066案執行拍賣左列│
│    │應有部分萬分之228 （蘆竹鄉○○街1 號2 樓│  不動產，嗣經其撤回執行，惟假扣押執行因未撤銷繼續查封（見│
│    │）                                      │  87執3579案第6-7 、269 、294 頁以下）。                  │
├──┼────────────────────┼─────────────────────────────┤
│6   │乙○○所有蘆竹鄉○○○○段營盤坑小段37之│(一)見85執全2066案第24、25頁。                              │
│    │113 地號土地應有部分12分之1             │(二)臺灣土地銀行聲請本院87執3535案調85執全2120案執行拍賣左列│
├──┼────────────────────┤  不動產，嗣經特別拍賣程序無人應買，其聲請發給債權憑證，惟│
│7   │徐楊盆所有蘆竹鄉○○○○段營盤坑小段37之│  假扣押執行因未撤銷繼續查封（分別見87執3535案第6 、258 頁│
│    │113 地號土地應有部分24分之1             │  以下、第290頁）。                                       │
├──┼────────────────────┼─────────────────────────────┤
│8   │年年春製鋼工業股份有限公司所有蘆竹鄉南崁│(一)見85執全2066案第24、25頁。                              │
│    │廟口段營盤坑小段37之113 地號土地應有部分│                                                          │
│    │24分之1                                 │                                                          │
├──┼────────────────────┼─────────────────────────────┤
│9   │乙○○所有蘆竹鄉○○○段海湖小段60之6 地│(一)見85執全2066案第26、27頁。                              │
│    │號土地及其上同小段996 建號建物所有權全部│(二)臺灣中小企銀聲請本院86執5764案調85執全2066案執行拍賣左列│
│    │（蘆竹鄉海湖村8 鄰海湖105 號）          │  不動產，嗣經其撤回執行，惟假扣押執行因未撤銷繼續查封（見│
│    │                                        │  86執5764案第5 、130 頁以下）。                          │
│    │                                        │(三)臺灣土地銀行聲請本院87執3579案調85執全2066案執行拍賣左列│
│    │                                        │  不動產，嗣經其撤回執行，惟假扣押執行因未撤銷繼續查封（見│
│    │                                        │  87執3579案第6-7 、269 、294 頁以下）。                  │
├──┼────────────────────┼─────────────────────────────┤
│10  │乙○○所有(一)蘆竹鄉○○段132 之8 、137 之│(一)見85執全2066案第28、29頁。                              │
│    │4 地號土地及其上同段699 建號建物所有權全│(二)臺灣中小企銀聲請本院86執5764案調85執全2066案執行拍賣左列│
│    │部（蘆竹鄉○○街344 巷65弄8 號）；(二)同段│  不動產，嗣經其撤回執行，惟假扣押執行因未撤銷繼續查封（見│
│    │132 之1 地號土地應有部分8 分之1 ；(三)同段│  86執5764案第5 、130 頁以下）。                          │
│    │137 之9 、132 之13地號土地應有部分各17分│(三)臺灣土地銀行聲請本院87執3579案調85執全2066案執行拍賣左列│
│    │之1 。                                  │  不動產，嗣經其撤回執行，惟假扣押執行因未撤銷繼續查封（見│
│    │                                        │  87執3579案第6-7 、269 、294 頁以下）。                  │
├──┼────────────────────┼─────────────────────────────┤
│11  │徐楊盆所有蘆竹鄉○○段324 地號土地及其上│(一)左列不動產經85執全2054案查封，85執全2066案就此部分請求併│
│    │同段863 建號建物所有權全部（蘆竹鄉○○路│  案執行，見85執全2066案第30、31頁。                      │
│    │2 段241 弄8 號）                        │                                                          │
└──┴────────────────────┴─────────────────────────────┘


司法院資訊處製作；財團法人民間司法改革基金會備份。
